臺灣高等法院刑事判決　　　　　　　　　　　　　九十二年度上易字第一七七九號
　　上　訴　人　臺灣臺北地方法院檢察署檢察官
　　被　　　告　丙○○
　　選任辯護人　陳德峰律師
右上訴人因被告傷害等案件，不服臺灣臺北地方法院九十一年度易字第一七一五號，
中華民國九十二年五月二十一日第一審判決（起訴案號：臺灣臺北地方法院檢察署九
十年度偵字第一五０二二號），提起上訴，本院判決如左：
    主  文
原判決關於公然侮辱人部分及傷害人之身體部分暨定應執行刑部分均撤銷。
丙○○以強暴公然侮辱人，處有期徒刑貳月，如易科罰金以參佰元折算壹日；又共同
傷害人之身體，處有期徒刑伍月，如易科罰金以參佰元折算壹日。
其他上訴駁回。
右開第二項撤銷改判部分所處之刑與第三項上訴駁回部分所處之有期徒刑伍月，應執
行有期徒刑拾月，如易科罰金以參佰元折算壹日。
    事  實
一、丙○○有多項犯罪前科（均不構成累犯），素行不良，前經由住商房屋仲介公司
    （下稱住商公司）居間向乙○承租坐落於臺北市○○區○○街一六０巷一一號二
    樓房屋，而於民國（下同）九十年三月二日由丙○○友人甲○○（另經臺灣臺北
    地方法院檢察署檢察官為不起訴處分確定）出面與乙○至臺灣臺北地方法院公證
    處辦理租約公證事宜，租期自九十年三月二日起至九十一年三月一日止，並交付
    面額為新臺幣（下同）十五萬元之支票一紙予乙○收執，以充作承租該屋之第一
    個月租金及三個月押租金。嗣於九十年三月二日晚上七時許，甲○○欲向乙○拿
    取該屋之鑰匙，乙○以票款尚未兌現為由予以拒絕，詎丙○○竟於同日晚上九時
    三十分許，由甲○○偕另二名姓名年籍不詳之成年男員工陪同，依約至上址洽談
    房屋解約事宜，丙○○因不滿乙○所言「沒錢就不要租房子」等語，竟憤而萌生
    公然侮辱之犯意，在該不特定人皆可出入得共見共聞之臺北市○○街一五四號一
    樓馬路旁住商公司延吉店內，先施強暴拿茶水潑灑乙○，並出言以「他媽的」、
    「幹你娘」等足以貶損他人社會評價之粗俗言語辱罵乙○，而公然侮辱。繼而基
    於傷害之犯意聯絡，離座閃身一旁騰出空間，推由上開隨行二名姓名年籍不詳之
    成年男員工上前，共同出手毆打乙○，致乙○受有右眼臉瘀傷、眼眶周圍瘀傷及
    撕裂傷等傷害。臨走前，丙○○另萌生恐嚇犯意，對乙○恫稱：「你不租屋，我
    也不讓你租予別人，否則就打爛房子」等語，致乙○心生畏懼而危害於安全。
二、案經乙○訴由臺灣臺北地方法院檢察署檢察官偵查後聲請簡易判決處刑，再改依
    通常程序審理。
    理  由
一、訊據被告丙○○對於右述時、地先以施強暴對告訴人乙○潑灑茶水、並以穢語辱
    罵方式公然侮辱、臨走前出言恫嚇，及上開隨行姓名不詳之成年男子二人衝上前
    共同出手毆打告訴人等犯行，均坦白承認，核與告訴人指訴之情節相符，並經在
    場證人即前揭住商公司延吉店店長洪永發於偵查中（見臺灣臺北地方法院檢察署
    九十年度偵字第一五０二二號偵查卷宗第二十二頁背面、第二十三頁正面）及原
    審調查時（見原審九十二年一月二十一日訊問筆錄）結證屬實，復有財團法人國
    泰綜合醫院所出具載明告訴人受有「右眼臉瘀傷」、「眼眶周圍瘀傷及撕裂傷」
    之診斷證明書二份（見九十年度他字第一六五八號偵查卷第六頁及第七頁）、房
    屋租賃契約書、公證書各一份在卷可證，足信被告前開不利於己之自白核與事實
    相符，堪予採信。至被告雖辯稱：沒有授意或唆使員工毆打告訴人云云，然既僅
    赴約前往處理租賃解約取回支票一紙及現金六萬元，何須偕同二名成年男性員工
    前往？參以被告於本院自承其先拿茶水潑告訴人，雙方發生爭吵辱罵，後來被洪
    永發拉開沒有打到告訴人等語，再觀諸告訴人於本院所指述被告潑水後馬上閃身
    到一邊，使另二名員工有空間衝過來打伊一節，顯見就毆打告訴人之犯行，該二
    名不詳員工與被告間應有犯意聯絡及行為分擔甚明，被告前開所辯要屬推諉卸責
    之詞，不足採信。另告訴人指稱其因本件傷害致視網膜剝離，視力現僅達０
    ．０一，造成無法恢復之永久傷害云云，然除其片面指訴外，並未提出任何積極
    證據以資證明，自不足作為不利於被告之認定。又前開他字偵查卷第六頁所附國
    泰醫院於九十年三月九日所出具之診字第五一０三號診斷證明書內，除載明告訴
    人受有「右眼臉瘀傷」外、另記載受有「疑黃斑部病變」之傷害，惟此係告訴人
    於九十年三月九日應診後所出具之診斷證明書，為前開告訴人於九十年三月二日
    受傷當日應診所出具載明「眼眶周圍瘀傷及撕裂傷」之診斷證明書內所無，該診
    斷證明書上所記載之「疑黃斑部病變」，是否九十年三月二日本件受傷所致？經
    本院函詢國泰醫院查明，該院函覆表示「黃斑部病變」必須做螢光眼底攝影方能
    確認診斷，而確認黃斑部有病變，其原因可能為老年性、高度近視性，外傷性也
    有可能，然因該院並無告訴人九十年三月二日受傷就診前之眼科就診檢查病例，
    且該院眼科於九十年三月九日初診後，亦無後續門診追蹤，故未有進一步檢查及
    報告，此有國泰醫院九十三年一月七日（九三）管歷字第二七號函及所附告訴人
    病歷表影本一份附卷可證，是前開診斷證明書僅能證明告訴人「疑」有黃斑部病
    變，是否確有「黃斑部病變」，並未經國泰醫院以螢光眼底攝影診斷確認，尚無
    從斷定，況且在醫學上「黃斑部病變」之原因，可能為老年性，前開國泰醫院函
    覆內容載之甚詳，雖外傷性亦有可能，然觀諸告訴人係二十四年十一月十四日出
    生，於九十年三月二日受傷當時已滿六十五歲，實無法排除老年性等可能原因，
    從而告訴人是否確因本案傷害行為致眼部受有「黃斑部病變」之傷害？仍存有合
    理懷疑，未達無庸置疑之程度，致本院無從超越合理可疑形成有罪之確切心證，
    本諸刑事證據法則應由檢察官就被告犯罪事實負舉證責任及無罪推定利歸被告之
    原則，前開國泰醫院載明「疑黃斑部病變」部分之告訴人診斷證明書及相關部分
    之病例表，尚不得作為不利於被告認定之證據。綜上所述，本件事證明確，被告
    犯行足以認定。
二、核被告丙○○所為，係犯刑法第三百零九條第二項之以強暴犯公然侮辱罪、同法
    第二百七十七條第一項之傷害罪、同法第三百零五條之恐嚇危害安全罪。被告於
    同一時地施強暴以茶水潑灑告訴人及以穢語辱罵，應評價為單純一罪之不同公然
    侮辱動作，不另論以刑法第三百零九條第一項之公然侮辱罪，又此部分以潑灑茶
    水之施強暴方式公然侮辱犯行，雖未據檢察官起訴，然此部分與起訴以穢語辱罵
    之公然侮辱部分，有單純一罪關係，為原起訴效力所及，本諸審判不可分原則，
    本院自應一併審究。又被告與二名姓名不詳之成年男員工間，就傷害犯行有犯意
    之聯絡及行為之分擔，應論以共同正犯。又被告所犯上開三罪間，犯意個別，犯
    罪構成要件互異，應予分論併罰。
三、就被告所犯恐嚇危害安全部分，原審判決適用刑法第三百零五條、第四十一條第
    一項前段、罰金罰鍰提高標準條例第一條前段、第二條規定，並審酌被告有多項
    犯罪前科之品行、犯罪之動機、目的為租賃契約糾紛所致、對告訴人所生重大恐
    懼之危害、犯後態度原本否認恐嚇犯行，後均坦承不諱等一切情狀，判處被告有
    期徒刑五月，如易科罰金以三百元折算一日。經核原判決此部分認事用法並無不
    合，量刑亦屬妥適，應予維持，檢察官據告訴人請求以原判決僅量處得易科罰金
    之刑，實屬過輕，指摘原判決不當，請求撤銷改判云云，此部分上訴為無理由，
    應予駁回。
四、就被告所犯公然侮辱人部分及傷害人之身體部分，原判決予以論罪科刑固非無見
    ，惟(一)原判決就被告於前述同一時地以潑灑茶水之施強暴方式公然侮辱犯行，漏
    未併予審理，尚有未洽。(二)被告基於傷害之犯意聯絡，離座閃身一旁騰出空間，
    推由上開隨行姓名不詳之成年男員工二人，衝上前共同出手毆打告訴人成傷一節
    ，已如前述，原審認被告本身亦有出手毆打告訴人，自有未合。(三)告訴人是否確
    因本案傷害行為致眼部受有「黃斑部病變」之傷害？仍存有合理懷疑，亦如前述
    ，原審認告訴人因被告本件共同傷害行為致眼部受有「黃斑部病變」之傷害，亦
    有未洽。檢察官據告訴人請求以原判決僅量處得易科罰金之刑，實屬過輕，指摘
    原判決不當，雖無理由，但原判決關於公然侮辱及傷害部分既有前述可議之處，
    自應由本院將原判決關於此部分及定應執行刑部分撤銷改判。爰審酌被告有多項
    犯罪前科，素行不良，因租賃契約糾紛而起之犯罪動機，推由隨行二名員工共同
    毆打告訴人成傷，致告訴人所受之傷勢及所生之重大恐懼，及其犯後態度等一切
    情狀，分別量處如主文第二項所示之刑，並均諭知易科罰金之折算標準。
五、被告如主文第二項所示撤銷改判部分所處之刑，與主文第三項所示上訴駁回部分
    所處之有期徒刑五月，應執行有期徒刑十月，如易科罰金以三佰元折算一日。
據上論斷，應依刑事訴訟法第三百六十八條、第三百六十九條第一項前段、第三百六
十四條、第二百九十九條第一項前段，刑法第二十八條、第二百七十七條第一項、第
三百零九條第二項、第五十一條第五款、第四十一條第一項前段、第二項，罰金罰鍰
提高標準條例第一條前段、第二條，判決如主文。
本案經檢察官陳明光到庭執行職務。
中　　　華　　　民　　　國　　　九十三　　　年  　三  　月  　二十四　　日
                              臺灣高等法院刑事第十八庭
                                  審判長法  官　吳　　　敦
                                        法  官  林　勤　綱
                                        法  官  梁　宏　哲
右正本證明與原本無異。
不得上訴。
                                        書記官　劉　貞　達
中　　　華　　　民　　　國　　　九十三　　　年　　三　　月　　二十六　　日
附錄本案論罪科刑法條全文
刑法第二百七十七條：
傷害人之身體或健康者，處三年以下有期徒刑、拘役或一千元以下罰金。
犯前項之罪因而致人於死者，處無期徒刑或七年以上有期徒刑；致重傷者，處三年以
上十年以下有期徒刑。
刑法第三百零九條：
公然侮辱人者，處拘役或三百元以下罰金。
以強暴犯前項之罪者，處一年以下有期徒刑、拘役或五百元以下罰金。
